【裁判字號】    95,易,1081
【裁判日期】    951018
【裁判案由】    強制罪
【裁判全文】
臺灣彰化地方法院刑事判決              95年度易字第1081號
公  訴  人  臺灣彰化地方法院檢察署檢察官
被      告  乙○○HUYNH.
被      告  甲○○NGUYE.
上列被告因妨害自由案件，經檢察官聲請簡易判決處刑（95年度
偵字第5215號），經本院員林簡易庭受理後（95年度員簡字第48
0 號），認為不宜以簡易判決處刑，而改依通常程序審理，因被
告於本院準備程序中為有罪之陳述，經本院合議庭裁定由受命法
官獨任以簡式審判程序審理，本院判決如下：
    主    文
乙○○、甲○○共同以強暴妨害人行使權利，各處拘役貳拾日，
如易科罰金，以銀元參佰元即新臺幣玖佰元折算壹日。緩刑貳年
。
    犯罪事實
一、越南籍人丙○○於民國94年間，參加越南籍人乙○○所召集
    之合會，積欠乙○○新臺幣（下同）67,000元債務，乙○○
    遂於 95年6月4日晚上8時許，邀其妹甲○○共同至丙○○位
    於彰化縣員林鎮○○路○段37巷4號之住處索債。嗣因丙○○
    表示無力清償，甲○○即擅自取走丙○○前開住處內之0000
    000000 號手機、與車牌號碼MU6-908號之機車鑰匙，欲騎乘
    門外上揭車牌號碼 MU6-908號之機車離去，丙○○見狀上前
    阻止，乙○○竟伺機拿走丙○○皮包內之印章1枚、存摺2本
    （合作金庫銀行帳號 0000000000000號、中國農民銀行帳號
    528118號，戶名均為丙○○），並與甲○○共同基於以強暴
    行為，妨害丙○○行使對物支配管領權之犯意聯絡，於乙○○與丙○○發生拉扯爭執時，甲○○趁亂騎走上揭機車，乙○○、甲○○再一同攜帶前揭丙○○之手機、存摺、印章返
    回渠等位於彰化縣員林鎮萬年巷 1號之住處，以達共同強取
    前開手機、機車等用質押抵債之目的。同日晚上 9時許，經
    丙○○報警，而循線於乙○○、甲○○上開住處查獲，扣得
    丙○○前揭所有之手機、印章、存摺及使用之機車等物。
二、案經丙○○訴由彰化縣警察局員林分局報請臺灣彰化地方法
    院檢察署檢察官聲請簡易判決處刑，本院認為不宜以簡易判
    決處刑，改依通常程序審理，因乙○○、甲○○於本院準備
    程序中為有罪之陳述，由本院合議庭裁定以簡式審判程序審
    理。
    理    由
一、本件被告乙○○、甲○○所犯係死刑、無期徒刑、最輕本刑
    為 3年以上有期徒刑以外之罪，其於準備程序就前揭被訴事
    實為有罪之陳述，經受命法官告知簡式審判程序之旨，並聽
    取其與公訴人之意見後，本院認無不得或不宜改依簡式審判
    程序進行之處，爰依刑事訴訟法第273條之1第1項、第284條
    之 1，裁定本案由受命法官獨任進行簡式審判程序，合先敘
    明。
二、上揭事實，業據被告乙○○、甲○○於警詢、偵查、本院審
    理時供承不諱（見彰化縣警察局員林分局員警分偵字第0950
    007404號卷第2、3、6、7頁，臺灣彰化地方法院檢察署95年
    度偵字第5215號卷第11、12、23-25、38-41頁，本院95年度
    易字第1081號卷第21、30、31頁），核與證人即被害人丙○○、與證人即現場警員陳信安，證述之情節相符（見彰化縣
    警察局員林分局員警分偵字第0950007404號卷第10頁，臺灣
    彰化地方法院檢察署95年度偵字第5215號卷第25、26、38-4
    1頁），且有扣押物品清單、贓物認領保管收據、照片6張，
    及合會會單等件在卷可稽（見彰化縣警察局員林分局員警分
    偵字第 0950007404號卷第19、21-24頁，臺灣彰化地方法院
    檢察署95年度偵字第5215號卷第28頁），已足資擔保被告所
    為上開任意性自白具有相當程度之真實性，得使本院確信被
    告前述自白之犯罪事實確屬真實，堪認被告確有妨害自由之
    犯行。故本件事證明確，被告犯行洵堪認定，應予依法論科
    。
三、查被告行為後，刑法於94年2月2日修正公布，於95年7月1日
    施行，其中修正第2條、第28條、第33條第5款、第41條規定
    。按行為後法律有變更者，適用行為時之法律，但行為後之
    法律有利於行為人者，適用最有利於行為人之法律，現行刑
    法第 2條第1項訂有明文。此條規定乃與刑法第1條罪刑法定
    主義契合，而貫徹法律禁止溯及既往原則，係規範行為後法
    律變更所生新舊法律比較適用之準據法，是刑法第 2條本身
    雖經修正，但刑法第 2條既屬適用法律之準據法，本身尚無
    比較新舊法之問題，應一律適用裁判時之現行刑法第 2條規
    定以決定適用之刑罰法律，先予辨明。又以本次刑法修正之
    比較新舊法，應就罪刑有關之共犯、未遂犯、想像競合犯、
    牽連犯、連續犯、結合犯，以及累犯加重、自首減輕暨其他
    法定加減原因（如身分加減）與加減例等一切情形，綜其全
    部罪刑之結果而為比較，最高法院95年5月23日95年度第8次
    刑庭會議決議可資參照。茲就本案有關之新舊法比較部分，
    臚列如下：
（一）刑法第 304條第1項之強制罪，法定刑為「3年以下有期徒
      刑、拘役或科 300元以下罰金。」，據修正後刑法施行法
      增訂第1條之1：「中華民國94年1月7日刑法修正施行後，
      刑法分則編所定罰金之貨幣單位為新臺幣。94年1月7日刑
      法修正時，刑法分則編未修正之條文定有罰金者，自94年
      1月7日刑法修正施行後，就其所定數額提高為30倍。但72
      年6月26日至 94年1月7日新增或修正之條文，就其所定數
      額提高為3倍」及刑法第33條第5款修正為：「主刑之種類
      如下：5、罰金：新臺幣 1,000元以上，以100元計算之」
      等規定，是依修正後之法律，刑法第304條第1項強制罪所
      得科處之罰金刑最高為新臺幣9,000元、最低為新臺幣1,0
      00元；然依被告行為時之刑罰法律，即罰金罰鍰提高標準
      條例第1條前段規定之提高倍數10倍及刑法第33條第5款規
      定之罰金最低額1元計算，該罪之罰金刑最高為銀元3,000
      元，最低額為銀元 1元，若換算為新臺幣，最高額雖與新
      法同為新臺幣9,000元，然最低額僅為新臺幣3元。因此，
      比較上述修正前、後之刑罰法律，自以修正前刑法之相關
      規定及罰金罰鍰提高標準條例第 1條前段法律規定，較有
      利於被告。
（二）刑法第 28條關於共犯之規定，由原條文：「2人以上共同
      實施犯罪之行為者，皆為正犯」，修正為：「 2人以上共
      同實行犯罪之行為者，皆為正犯」，揆諸本條之修正理由
      係為釐清陰謀共同正犯、預備共同正犯、共謀共同正犯是
      否合乎本條規定之正犯要件，因本件被告均屬實施犯罪行
      為之正犯，適用舊法第28條規定論擬，對被告並無不利。
（三）依修正施行前刑法第 41條第1項前段係規定：犯最重本刑
      為5年以下有期徒刑以下之刑之罪，而受6個月以下有期徒
      刑或拘役之宣告，因身體、教育、職業、家庭之關係或其
      他正當事由，執行顯有困難者，得以1元以上3元以下折算
      1日，易科罰金；又依修正前罰金罰鍰提高標準條例第2條
      前段（現已刪除）規定，就其原定數額提高為 100倍折算
      1日，亦即，以銀元 300元折算1日，經折算為新臺幣後，
      以新臺幣100元折算1日。惟修正後之法律則規定：犯最重
      本刑為5年以下有期徒刑以下之刑之罪，而受6個月以下有
      期徒刑或拘役之宣告者，得以新臺幣1,000元、2,000元或
      3,000元折算1日，易科罰金；比較修正前後之易科罰金折
      算標準，以施行前之規定，較有利於被告。
（四）綜合上述各條文修正前、後之比較，揆諸前揭最高法院決
      議及修正後刑法第2條第1項前段、後段規定之「從舊、從
      輕」原則，以95年7月1日修正公布施行前之刑法相關規定
      及罰金罰鍰提高標準條例第1條前段、第2條規定對於被告
      較為有利，自應適用修正前之相關規定予以論處。
四、核被告乙○○、甲○○所為，係分別犯刑法第304條第1項之
    強制罪。又其等間互有犯意聯絡，各有行為分擔，為共同正
    犯。爰審酌被告 2姊妹均屬越南籍人士，不諳我國法律，係
    因被害人積欠債務久未歸還，始前往取償，及其犯罪手段、
    所生危害、犯後坦承犯行、態度尚稱良好等一切情狀，量處
    如主文所示之刑，並諭知易科罰金之折算標準，以資懲儆。
    又被告2人行為後，刑法第 74條亦於上揭時間修正公布，修
    正後刑法第74條就緩刑要件及義務固有變更，惟非屬行為可
    罰性之變更，僅為刑之宣告規範發生變更，應依裁判時法即
    修正施行後之刑法諭知之（最高法院 95年第8次刑事庭會議
    決議參照）。查被告 2人均未曾因故意犯罪而受有期徒刑以
    上刑之宣告，有臺灣高等法院被告前案紀錄表 2件在卷可稽
    ，且均與被害人達成和解，取得被害人原諒，有調解書等件
    在卷足憑（見本院95年度易字第1081號卷第16、17頁，本院
    95 年度員簡字第480號卷第10頁），經此科刑教訓，當知所
    惕勵，信無再犯之虞，本院認對其所宣告之刑，以暫不執行
    為適當，並諭知緩刑2年，以啟自新。
據上論斷，應依刑事訴訟法第 273條之1第1項、第299條第1項前
段，刑法第2條第1項前段、第28條、第304條第1項、修正前刑法
第41條第1項前段、刑法第 74條第1項第1款，罰金罰鍰提高標準
條例第1條前段、修正前罰金罰鍰提高標準條例第2條，現行法規
所定貨幣單位折算新臺幣條例第2條，判決如主文。
本案經檢察官莊佳瑋到庭執行職務
中      華      民      國   95   年  10    月  18   日
                   刑事第一庭   法  官  林秉暉
以上正本證明與原本無異。
如不服本判決，應於判決送達10日內，向本院提出上訴狀 (須附
繕本)。
告訴人或被害人對於判決如有不服具備理由請求檢察官上訴者，
其上訴期間之計算係以檢察官收受判決正本之日期為準。
中    華    民    國    95    年    10    月    18    日
                                書記官  梁高賓
附錄本案論罪科刑法條全文：
中華民國刑法第304條 (強制罪)
以強暴、脅迫使人行無義務之事或妨害人行使權利者，處3年以
下有期徒刑、拘役或300元以下罰金。
前項之未遂犯罰之。


司法院資訊處製作；財團法人民間司法改革基金會備份。
